【裁判字號】    98,審易,964
【裁判日期】    980731
【裁判案由】    偽造文書等
【裁判全文】
臺灣高雄地方法院刑事判決             98年度審易字第964號
公  訴  人  臺灣高雄地方法院檢察署檢察官
被      告  甲○○
上列被告因偽造文書等案件，經檢察官提起公訴（98年度偵字第
3651號、98年度偵字第5662號），本院判決如下：
    主  文
甲○○犯使公務員登載不實罪，處拘役參拾日，如易科罰金，以
新臺幣壹仟元折算壹日。又犯不能安全駕駛動力交通工具罪，處
拘役伍拾日，如易科罰金，以新臺幣壹仟元折算壹日。應執行拘
役柒拾日，如易科罰金，以新臺幣壹仟元折算壹日。
    事  實
一、甲○○明知其中華民國護照並未遺失，仍基於使公務員登載
    不實之犯意，於民國97年10月9 日，至外交部南部辦事處（
    址設高雄市前金區○○○路426 號），填具中華民國普通護
    照申請書、中華民國護照遺失作廢申報表，使承辦之公務員
    經形式審查後，誤以為上開護照業已遺失，遂將該不實之事
    項登載於職務上所掌之相關文書，並據此核發新護照，致生
    損害於我國外交部對於護照監管之正確性。
二、甲○○明知飲酒可能造成不能安全駕駛之結果，乃於98年1
    月1 日凌晨4 時許起，在高雄市○○○路1009號工作處，與
    人飲用啤酒，在酒後客觀上已達不能安全駕駛之程度下，竟
    於同日凌晨6 時許，騎乘車牌號碼XY9-611 號重型機車上路
    ，欲返回住處，待行經高雄市三民區○○○路、十全三路口
    ，因閃避動物而發生車禍。嗣警據報到場處理後，乃將甲○
    ○送往高雄醫學大學附設中和紀念醫院急救，經該醫院人員
    抽血檢驗，測得其血液酒精濃度為204.4MG/DL，換算成呼氣
    酒精濃度值為1.02MG/L。
三、案經高雄市政府警察局三民第一分局、新興分局報告臺灣高
    雄地方法院檢察署檢察官偵查起訴。
    理  由
一、本判決所引用之證據資料（詳後引證據），其中傳聞證據部
    分，縱無刑事訴訟法第159 條之1 至第159 條之4 或其他規
    定之傳聞證據例外情形，亦因被告、檢察官或同意可作為證
    據使用，或未聲明異議，依刑事訴訟法第159 條之5 第1 項
    、第2 項之規定，本院審酌該證據作成之情況，認為適當，
    應得為證據。
二、上揭犯罪事實，業據被告甲○○於本院審理中坦白承認（詳
    本院卷第41頁第9 行至第10行）；並有高雄醫學大學附設中
    和紀念醫院檢驗報告、中華民國普通護照申請書、中華民國
    護照遺失作廢申報表在卷足資佐證。被告自白顯與事實相符
    ，堪以採信。
三、按刑法第185條之3係抽象危險犯，非實害犯，行為人客觀上
    已達不能安全駕駛之程度，且主觀上知其飲酒可能造成不能
    安全駕駛結果，竟仍放任自己駕駛，即應認有故意，而該當
    該罪。至於是否達『不能安全駕駛之程度』之認定，應依具
    體個案之實際情形判斷之，依目前醫學一致見解，吐氣酒精
    濃度達每公升0.25毫克以上時，將使駕駛人產生複雜之技巧
    障礙、駕駛能力變壞之行為表現，肇事比率比一般未飲酒時
    高出2倍；吐氣酒精濃度達每公升0.5毫克以上時，將使駕駛
    人產生說話含糊、腳步不穩之行為表現，肇事比率比一般未
    飲酒時高出7 倍；吐氣酒精濃度達每公升0.55毫克以上時，
    將使駕駛人產生平衡感與判斷力障礙升高之行為表現，肇事
    比率比一般未飲酒時高出10倍；甚而如吐氣酒精濃度達每公
    升0.75毫克時，駕駛人將產生明顯酒醉、步履蹣跚之行為狀
    態，其肇事比率比一般高25倍，並認為吐氣酒精濃度達每公
    升0.55毫克以上時，即達絕對『不能安全駕駛之程度』。因
    該0.55毫克之數值，係經由實際偵測所得之統計值，為經驗
    科學上所肯定之客觀實驗數據，是以該數值作為絕對不能安
    全駕駛之標準，不僅不違反經驗法則，且免舉證之困難。準
    此，若吐氣酒精濃度達每公升0.55毫克以上時，應認已達絕
    對不能安全駕駛之程度，若數值在此之下，仍須輔以客觀事
    實，方可認定是否已達不能安全駕駛之程度，並應由檢察官
    就此負舉證責任。
四、本件被告換算後之呼氣酒精濃度已達每公升1.02毫克，依前
    揭說明，應已達絕對不能安全駕駛之程度，與被告酒後是否
    清醒無關，故本件事證明確，被告犯行，應堪認定。核其所
    為，係犯刑法第185 條之3 之不能安全駕駛動力交通工具罪
    、同法第214 條之使公務員登載不實罪。被告所犯上開2 罪
    ，犯意各別，行為互殊，應分論併罰之。爰審酌被告明知護
    照並未遺失，竟謊報遺失，據以向外交部南部辦事處領用新
    護照，業已影響我國外交部對於護照監管之正確性。另被告
    ，在酒後已達絕對不能安全駕駛狀態下，猶貿然騎車上路，
    已對其他用路人之安全構成極大威脅，行為實有非議之處，
    惟念及被告犯後坦承犯行，並參以被告換算後之呼氣酒精濃
    度達每公升1.02毫克，及被告領用新護照之動機等一切情狀
    ，分別量處如主文所示之刑及定應執行之刑，並參酌前開犯
    罪情狀，各諭知如主文所示之易科罰金折算標準。
五、不另為無罪判決之諭知部分：
  (一)公訴意旨略以：被告甲○○明知其中華民國護照並未遺失，
    仍基於誣告之犯意，於97年10月9 日，至外交部南部辦事處
    ，填具中華民國普通護照申請書、中華民國護照遺失作廢申
    報表，辦理上開護照遺失作廢申請，而未指定犯人，誣告不
    特定人犯侵佔遺失物罪等情。因認被告涉犯刑法第171 條第
    1 項之未指定犯人誣告罪嫌等語。
  (二)按犯罪事實應依證據認定之，無證據不得認定犯罪事實；不
    能證明被告犯罪者，應諭知無罪之判決，刑事訴訟法第154
    條第2 項及第301 條第1 項分別定有明文。又所謂誣告，係
    明知虛偽之事實，而向該管有權為偵查犯罪之機關申告他人
    犯罪。至於申告係由自己為之，或委託他人或公務機關為之
    ，即非所問。如未向偵查犯罪機關申告，或未委託他人向偵
    查犯罪機關申告，即與誣告罪之構成要件不符，尚難論以誣
    告罪。
  (三)檢察官認被告犯誣告罪嫌，無非係以被告明知其護照並未遺
    失，仍向外交部南部辦事處辦理護照遺失作廢申請，而誣告
    不特定人犯侵佔遺失物罪等情，資為論罪依據。訊據被告堅
    決否認有何誣告犯行，辯稱：伊並未誣告等語。查被告以遺
    失護照為由，向外交部南部辦事處申請補發護照時，並未委
    託外交部南部辦事處向警方報案；且被告辦理護照補發前後
    ，亦未依規定向戶籍所在地即高雄市政府警察局三民二分局
    報案（關於必須向戶籍地警察機關辦案之規定，參閱中華民
    國護照遺失作廢申報表下方之填表須知，詳警卷倒數第3 頁
    ）之事實，有外交部領事事務局98年6 月15日領一字第0985
    123936號函、高雄市政府三民第二分局98年6 月10日高市警
    三二分偵字第0980015501號函在卷可參（詳本院卷第27頁至
    第29頁）。準此，因外交部南部辦事處並非犯罪偵查機關，
    且被告復未向警察機關報案，亦未委託外交部南部辦事處向
    警察機關報案，是被告既未向偵查犯罪機關申告，或未委託
    他人向偵查犯罪機關申告，依前開說明，自難論以誣告罪。
    檢察官認被告涉犯誣告罪嫌，容有誤會。此外，復查無其他
    積極證據足資證明被告有檢察官所指之犯行，不能證明被告
    犯罪，原應為無罪判決之諭知，惟檢察官認此部分如成立犯
    罪，與前開起訴論罪科刑之使公務員登載不實罪部分，具有
    想像競合犯之裁判上一罪關係，故爰不另為無罪判決之諭知
    。
據上論段，應依刑事訴訟法第284 條之1 、第299 條第1 項前段
，刑法第214 條、第185 條之3 、第41條第1 項前段、第51條第
6 款，刑法施行法第1 條之1 判決如主文所示。
本案經檢察官羅水郎到庭執行職務。
中    華    民    國    98    年    7     月    31    日
                  刑事第十庭    法  官  方百正
如不服本判決應於收受判決後10日內向本院提出上訴書狀。
以上正本證明與原本無異。
中    華    民    國    98    年    7     月    31    日
                                書記官  黃園芳
附錄法條：
中華民國刑法第185條之3
服用毒品、麻醉藥品、酒類或其他相類之物，不能安全駕駛動力
交通工具而駕駛者，處1 年以下有期徒刑、拘役或3 萬元以下罰
金。
刑法第214條
明知為不實之事項，而使公務員登載於職務上所掌之公文書，足
以生損害於公眾或他人者，處3 年以下有期徒刑、拘役或5 百元
以下罰金。


司法院資訊處製作；財團法人民間司法改革基金會備份。
